臺灣彰化地方法院民事判決　九十年度重訴字第二○八號
　　原　　　告　美商．利惠公司（Levi Strauss & Co.）
　　法定代理人　湯瑪斯．M．昂.
　　訴訟代理人　乙 ○ ○
　　被　　　告　甲 ○ ○
　　　　　　　　丁 ○ ○
　　　　　　　　丙 ○ ○
右當事人間請求損害賠償事件，原告提起刑事附帶民事訴訟，經本院刑事裁定移送，
本院判決如左：
    主      文
被告應連帶給付原告新台幣肆佰伍拾萬元及其自民國八十九年七月十八日起至清償日
止，按年息百分之五計算之利息。
被告應將法院認定被告侵害原告商標專用權之民事（即本院九十年度重訴字第二○八
號損害賠償事件）最後事實審判決及台灣高等法院台中分院九十年上易字第一四九七
號違反商標法案件刑事判決全文，以全國版十全版面，刊登於聯合報一日，並連帶負
擔登載費用。
原告其餘之訴駁回。
訴訟費用由被告連帶負擔九分之一，餘由原告負擔。
本判決第一項於原告以新台幣壹佰伍拾萬元供擔保後，得假執行。但被告如於假執行
程序實施前，以新台幣肆佰伍拾萬元預供擔保，得免為假執行。
原告其餘假執行之聲請駁回。
    事實及理由
一、本件被告丁○○、丙○○經合法通知，於最後言詞辯論期日不到場，核無民事訴
    訟法第三百八十六條各款所列情形，爰依原告之聲請，由其一造辯論而為判決。
二、原告起訴主張：伊公司為世界知名之服飾製造商，如附圖所示註冊號數第二九七
    七六號「LEVI'S」等商標，伊自民國五十七年起即指定使用於各種衣服、領袖、
    牛仔褲等商品，陸續獲准註冊取得商標專用權在案，現仍在專用期間。被告甲○○與訴外人曾正源共同意圖販賣營利，於八十七年四月六日共赴大陸江蘇省，向
    大陸人民張國強購買，由張國強製造之仿冒前開商標LEVI'S型號501及517之牛仔
    褲二萬件，並於同年五月十二日，在上海市委由知情之被告丙○○輸入台灣，被
    告丙○○再託由知情之被告丁○○，處理牛仔褲輸入台灣之報關運送事宜。同年
    五月底，前開仿冒商品自大陸上海市以二只貨櫃裝船出口，由被告丁○○以訴外
    人維心田有限公司名義，分別於同年六月四日及十八日報關，嗣於同年月二十三
    日為財政部基隆關稅局抽檢而查獲其中一只貨櫃，並循線至彰化縣彰化市○○路
    五十九號扣得已運出之另只貨櫃，共查獲仿冒品六百九十三箱（每箱約三十件，
    共計二萬零七百九十件），被告三人並因此犯違反商標法之罪，經台灣高等法院
    台中分院九十年度上易字第一四九七號刑事判決判處有期徒刑確定等情，依商標
    法第六十一條第一項前段、第六十七條、第六十八條之規定，求為命被告(1)連帶
    賠償侵害商標專用權之損害新台幣（下同）四千一百十六萬四千二百元（即該仿
    冒品零售單價一千九百八十元乘以查獲件數之總價）及業務上信譽減損之損害一
    百萬元（合計四千二百十六萬四千二百元），及其自起訴狀送達翌日起至清償日
    止，按年息百分之五計算之利息；暨(2)應將認定被告侵害商標專用權之民、刑最
    後事實審判決全文（民事即本件損害賠償事件，刑事最後事實審判決即前開台灣
    高等法院台中分院違反商標法案件刑事判決），以全國版十全版面，刊登於聯合
    報第二十五版一日，登報費用由被告連帶負擔之判決，第(1)項部分並願供擔保聲
    請宣告假執行。
二、被告甲○○以：伊向張國強洽購牛仔褲時，張國強所提供之牛仔褲樣品為真品，
    於交貨後，伊始發現係仿冒品，並無故意販賣仿冒品事情，且所進口之仿冒牛仔
    褲共二只貨櫃（尚有一只貨櫃未進口），均未及賣出，即全數被查獲等語；被告
    丙○○、丁○○均未於最後言詞辯論期日到場，據其先前辯論則以：伊等並不知
    前開牛仔褲為仿冒品，因台灣與大陸間不能直航，該等牛仔褲係由上海轉自韓國
    釜再輸入台灣，其生產國別、起運港口都寫為韓國，不能因此認為伊等明知該等
    牛仔褲為仿冒品等語，資為抗辯。
三、原告主張被告三人於前揭時地，意圖販賣而共同輸入侵害其所有，如附圖所示「
    LEVI'S」等註冊商標專用權之牛仔褲二只貨櫃被查獲，為刑事法院依違反商標法
    罪判處有期徒刑之事實，有其所提商標註冊證影本、本院八十九年度訴字第三一
    二號、台灣高等法院台中分院九十年度上易字第一四九七號刑事判決在卷可稽，
    並為被告所自認，復經本院調閱該刑事卷查明無異，自堪信為真實。又被告甲○○於刑事偵查時，已自白明知該等牛仔褲為仿冒品在卷，核與共犯曾正源之供述
    相符；另被告丙○○受託運送前揭牛仔褲前，曾在上海與甲○○、曾正源會面，
    當時即獲告知為仿冒品，亦經被告甲○○、共犯曾正源於刑事偵查中供明，而被
    告丁○○從事運輸業已十餘年，與丙○○為親兄弟，且明知前開牛仔褲商品係自
    中國大陸出口，為其於刑事偵審中所自承，乃竟提供生產國別為韓國之不實資料
    ，作為報關之用，有進口報單影本附刑事偵查卷可稽，並經證人即受託報關之魏
    漢隆於調查局訊問及二審時證述甚詳，彼三人均明知該等貨物為仿冒品，殆無疑
    義。被告三人均否認明知前開牛仔褲為仿冒品，要難採信。原告主張被告三人明
    知前揭牛仔褲為仿冒商品之事實，亦堪認定。
四、按商標專用權，為專有使用商標於自己營業之商品之權，商標法第六十一條第一
    項規定之侵害商標專用權，為特別法上之侵權行為，商標專用權人之損害賠償請
    求權，僅須侵害行為符合民法侵權行為損害賠償之要件，商標專用權人即得請求
    損害賠償，不以侵害人意圖欺騙他人為必要；至商標專用權人之排除侵害請求權
    、侵害防止請求權，其侵害人有無故意或過失，更非所問。故此所稱侵害商標專
    用權，於有商標法第六十二條各款情事者，依同法第六十一條第二項規定，固當
    然為侵害商標專用權，即有同法六十三條、六十五條第一項、第六十七條之行為
    者，亦均屬對於商標專用權之侵害。至因故意或過失而販賣、意圖販賣而陳列、
    輸入或輸出侵害商標專用權之商品者，依商標法第六十七條前段規定，應與侵害
    商標專用權者負連帶賠償責任，將「因故意或過失而有第六十三條之行為者」與
    「侵害商標專用權者」分別規定，同法第六十六條第四項並明文「前三項規定於
    依第六十七條請求連帶賠償時，準用之」，實務上雖有因此認為二者非屬同一範
    疇，否則即無訂立該法條之必要，故同法第六十八條規定，商標專用權人得請求
    由侵害商標專用權者負擔費用，將依商標法第五章認定侵害商標專用權情事之判
    決書內容全部或一部登載於新聞紙，其對象自不及於因故意或過失而有同法第六
    十三條之行為人之見解者（最高法院八十八年台上字第一三七號判決參照）。然
    考其立法沿革，該第六十七條係七十四年十一月二十九日修正公布之商標法新增
    訂之條文，列為第六十四條之一，規定內容為：「非明知而有第六十二條之二（
    相當於現行法第六十三條）之行為者，仍應與侵害商標專用權者負連帶賠償責任
    。但其能提供商品來源，使商標專用權人因而獲得賠償時，得減輕其賠償金額或
    免除之。」立法理由謂：「不知其為仿冒商標商品而販賣或意圖販賣而陳列等行
    為，現行法並無處罰之規定，惟販賣或意圖販賣而陳列等行為，足以助長仿冒之
    氣勢，又商標之註冊依法應公告於商標公報，販賣者等對其進貨之欠缺注意，不
    能謂無過失責任，故應令其負損害賠償責任，以保護商標專用權人之權益。其能
    提供商品來源使被害人獲得賠償者，得酌減其賠償金額或免除之。」明確表示增
    訂該條文，乃為保護商標專用權人之權益，並無否定此為對於商標專用權之侵害
    。嗣於八十二年十二月二十二日修正公布為現行條文第六十七條，其立法理由係
    認為：「侵權行為除法律另有規定外，以有故意或過失為歸責條件。侵害商標專
    用權者，本法並無特別規定須負無過失責任，故仍以有故意或過失為限，負賠償
    責任。然本條現行條文對於販賣、陳列、輸出或輸入等情節較輕之人，反而規定
    即使是『非明知』亦負者連帶賠償責任，立法上有失平衡，亦與一般侵權責任法
    則不符，爰修正以有故意或過失為要件使負連帶賠償責任。為減輕一般販售者之
    責任，爰將但書修正為能提供商品來源者，得減輕其賠償金額或免除之。」更直
    接肯定的表示販賣、陳列、輸入或輸出仿冒商標商品等行為，亦屬侵害商標專用
    權，僅係其情節較輕而已。況如認為因故意或過失而販賣、陳列、輸出或輸入仿
    冒商標商品之行為，並非侵害商標專用權，則商標專用權人將無法對其行使第六
    十一條第一項規定之排除侵害請求權及侵害防止請求權，顯與法律明文保障商標
    專用權之意旨，大相違背。故商標法第六十七條、第六十六條第四項，將侵害商
    標專用權者與因故意或過失而有同法第六十三條之行為者分別規定，其所稱「侵
    害商標專用權者」，係指同法第六十二條所定產製侵害商標商品之狹義的侵害商
    標專用權人而言，不能因此解為後者非屬侵害商標專用權。從而，商標法第六十
    八條規定之侵害商標專用權者，其所稱侵害商標專用權之事實，既係「依本章（
    即第五章）」而為認定，自應採廣義之解釋，即包括因故意或過失而有同法第六
    十三條之行為者在內。
五、次按商標法第六十七條前段、第六十六條第四項、第一項第三款、第二項規定，
    因故意或過失而有同法第六十三條之行為者，應與侵害商標專用權者負連帶賠償
    責任，商標專用權人請求損害賠償時，得就查獲侵害商標專用權商品零售單價五
    百倍至一千五百倍之金額，計算其損害，但所查獲商品超過一千五百件時，以其
    總價定賠償金額；商標專用權人之業務上信譽，因侵害而致減損時，並得另請求
    賠償相當之金額。此所謂零售單價，係指每件侵害商標商品零星出售於消費者之
    價格而言。侵害者於產製仿冒商品後，輸出、輸入或轉售他人販賣之價格，或輸
    出、輸入者或通路商再出售之價格（衡高於批入者之購買價格、人事管銷費用、
    運費、利潤等成本），因均係整批或大量的銷售，一般稱為批發價格（其每件商
    品之單價較低），不能謂係零售價格。惟因前者之價格（單價），衡較後者為高
    ，舉重以明輕，若以輸出、輸入者或通路商購入侵害商標商品之成本，作為計算
    損害賠償金額之標準，自為法之所許。經濟部智慧財產局九十一年三月一日（九
    一）智商0980字第九一○○一三九○六號函復本院，亦認為：前開條款所稱侵害
    商標專用權商品之「零售單價」，應指該仿冒商品對其銷售對象出售之「售價」
    而言，一般侵害商標專用權商品之行銷通路不同，若商品經陳列、輸入者應有商
    品相關售價可循，自得依其造成損害階段之售價計算，並不以定有零售價格者為
    限，亦可供參照。另因故意或過失而販賣、意圖販賣而陳列、輸出或輸入侵害商
    標專用權之商品者，於購買仿冒商品後，尚未出售，即被查獲，就其自己行為之
    階段而言，因未售出仿冒商品，固尚未對於商標專用權人造成實際損害，商標專
    用權人之業務上信譽，亦未因此而致減損，但法律已明文規定其應與產製仿冒商
    品之侵害商標專用權者，負連帶損害賠償責任，則僅須產製仿冒商品者有販售之
    事實，即應認為對於商標專用權人造成損害或減損其業務上信譽，因故意或過失
    而販賣、意圖販賣而陳列、輸出、輸入該該等侵害商標商品者，自應與產製仿冒
    商品者負連帶損害賠償責任。至因故意或過失而販賣、意圖販賣而輸出、輸入侵
    害商標商品者，其販賣者、輸入者或輸出者相互間，應否負連帶賠償責任，商標
    法並未明文規定，自仍以各該行為人間是否符合民法第一百八十五條共同侵權行
    為之要件定之。
六、本件被告三人與訴外人曾正源均明知為侵害原告商標專用權之仿冒商品，仍為供
    供販賣圖利，而由甲○○、曾正源集資購入仿冒商品，交丙○○、丁○○輸入台
    灣，顯係各自分擔侵害商標專用權行為之實施，彼四人間自應負共同侵權行為之
    連帶賠償責任，並均與產製侵害商標商品者（即大陸人民張國強）連帶負損害賠
    償責任。茲就原告請求之項目分述如次：
  (一)財產上損害部分：
    本件被告甲○○與訴外人曾正源向大陸人民張國強，購買前揭二只貨櫃仿冒品之
    價格為三百五十萬元，為渠二人於刑事案件偵查中供明，被告甲○○於本院審理
    時，復陳稱：欲輸入之仿冒牛仔褲，共有三只貨櫃，總計數量約三萬件，尚有一
    只貨櫃未進口，前開二只貨櫃之牛仔褲，於進口後在尚未出售前，即全數被查獲
    ，尚未找到買主（尚未決定轉售價格），其因此總共支出包含運費等近一千萬元
    等情，為原告及其他被告所自認或不爭執，自堪信為真實。至被告甲○○於本院
    審理時，另陳稱：第一只貨櫃在進口後，開箱結果發現短少數十箱云云，然其既
    稱三只貨櫃約三萬件，則二只貨櫃共二萬零七百九十件，仍超過每只貨櫃平均數
    約一萬件，其此部分辯詞，應不足以採信。茲被告甲○○在輸入該等侵害原告商
    標專用權商品後，既在未定轉售價格前即被查獲，自無所謂零售價格可言。原告
    主張以訴外人張標正、邱寶珠，在另案即台灣高等法院八十八年度上易字第三四
    一五號違反商標法案件，供述之零售價格每條牛仔褲一千九百八十元，或批發價
    每條六百五十元，作為本件侵害商標商品之零售單價。查於該刑事案件，訴外人
    張標正等所販售之牛仔褲，雖係訴外人白世嘉自被告甲○○處取得後，再交給張
    標正販賣，惟該等牛仔褲係甲○○於前揭時間被查獲後，未被調查員查扣之「樣
    品」，為甲○○、白世嘉於該案件審理時供明，有原告所提刑事判決影本在卷可
    參，與前揭二只貨櫃之牛仔褲並非樣品者，來源上明顯不同，為另一侵害商標之
    商品，其零售價格、批發價格，自均不得作為本件仿冒商品計算損害之依據（原
    告起訴主張之原因事實，亦不包括該部分之仿冒商品）。惟被告甲○○輸入三只
    貨櫃（約三萬件）牛仔褲，共支出成本合計近一千萬元，其中尚未輸入之一只貨
    櫃，因無運費、報關、倉儲等費用之支付，則按比例計算，被查獲之二只貨櫃牛
    仔褲，其成本價合計約為六百多萬元。而依上開說明，得以輸入者購入侵害商標
    商品之成本，作為計算商標專用權人請求賠償損害之標準，因本件被查獲之仿冒
    商品超過一千五百件，應以其總價定賠償金額。故原告預備主張依被告甲○○輸
    入本件侵害商標商品之成本價六百多萬元，定為賠償金額，即屬可採。惟六百多
    萬元之金額，並不確定，本院認以採最有利於被告之金額六百萬元定賠償金額，
    始稱允當。故原告請求之財產上損害四一千一百十六萬四千二百元，就超過六百
    萬元部分，應不予准許。
  (二)業務上信譽減損部分：
    商標專用權人之業務上信譽，因侵害而致減損時，並得另行請求賠償相當之金額
    ，所稱賠償相當之金額，性質上屬於非財產上損害，此觀商標法七十四年十一月
    二十九日修正之立法理由即明。查原告所有系爭註冊商標，為世界知名商標，乃
    眾所周知之事實，亦為被告所不否認，該商標表彰商品之品質，廣為一般人所知
    悉；而被告甲○○為鹿港國中畢業，已婚，經濟狀況小康，以販售服飾為業；被
    告丙○○五專後二年肄業，已婚，經營海運承攬業務；被告丁○○為大學財稅系
    畢業，已婚，經濟狀況小康，從事海運承攬為業，復為彼等在刑事案件偵審時供
    明，並有戶役政連結作業系統資料附刑事二審卷可稽。審酌兩造之身份、地位、
    經濟能力、被告侵害行為之情節等一切情狀，本院認原告請求業務上信譽減損之
    損害一百萬元，尚嫌過高，應以六十萬元為相當，逾此範圍，不應准許。
  (三)登載新聞紙部分：
    原告請求被告應將法院認定其等侵害商標專用權之民、刑事最後事實審判決書全
    文（民事部分即本件損害賠償事件，刑事部分最後事實審判決即前揭台灣高等法
    院台中分院九十度上易字第一四九七號違反商標法案件刑事判決），以全國版十
    全之版面，刊登於聯合報第二十五版一日，並連帶負擔登載費用，核與商標法第
    六十八條之規定相符，自應予准許。
七、另因連帶債務人中之一人為清償而債務消滅者，他債務人亦同免責任，民法第二
    百七十四條定有明文。本件原告因被告三人與訴外人曾正源之前揭侵害商標專用
    權行為，與曾正源於八十九年八月十七日成立和解，雙方同意由曾正源支付賠償
    金二百十萬元，為原告所自認，並有所提和解書影本在卷可稽。則原告所得請求
    被告三人賠償之金額，在連帶債務人曾正源清償金額即二百十萬元範圍內，被告
    三人即亦同免責任。至原告未向曾正源請求部分，依上開和解書所載，原告並無
    於受領曾正源之給付後，包括其他侵害人之全部債務即消滅之意思表示，被告三
    人自不能免其責任。故原告所得請求被告三人連帶賠償之金額為四百五十萬元。
八、綜上所述，原告本於侵權商標專用權之損害賠償請求權，請求被告連帶賠償損害
    ，在四百五十萬元及其自起訴狀送達之翌日即八十九年七月十八日起至清償日止
    ，按年息百分之五計算之法定利息之範圍，暨請求被告三人將法院認定侵害商標
    專用權之民、刑事最後事實審判決書全文（民事部分即本件損害賠償事件，刑事
    部分最後事實審判決即台灣高等法院台中分院九十年上易字第一四九七號刑事判
    決），以全國十全版面，刊登於聯合報第二十五版一日，並連帶負擔登載費用，
    均屬正當，應予准許。至逾此範圍部分，則為無理由，應予駁回。
九、另兩造原告請求給付金錢賠償部分，各陳明願供擔保聲請宣告假執行及免為假執
    行，就原告勝訴部分，均無不合，爰分別酌定相當擔保金額准許之。至原告敗訴
    部分，其假執行之聲請，失所附麗，應併駁回之。
據上論結，本件原告之訴為一部有理由，一部無理由，依民事訴訟法第三百八十五條
第一項前段、第七十九條但書、第八十五條第二項、第三百九十條第二項、第三百九
十二條，判決如主文。
中　　　華　　　民　　　國　　九十一 　 年　　  八 　　 月　　 三十　　 日
                                    民事第二庭
                                        法　　　官　陳 瑞 水
右為正本係照原本作成。
如對本判決上訴須於判決送達後廿日內向本院提出上訴狀。
中　　　華　　　民　　　國　　九十一 　 年　　  九 　　 月　　  二 　　 日
                                        法院書記官　楊 筱 惠
